臺灣高雄地方法院刑事判決　　　　　　　　　　　　　九十一年度易字第九九八號
　　公　訴　人　臺灣高雄地方法院檢察署檢察官
　　被　　　告　甲○○
右列被告因竊盜等案件，經檢察官提起公訴（九十一年度偵緝字第二一三號），本院
判決如左：
    主    文
甲○○連續攜帶兇器竊盜，處有期徒刑壹年。扣案之活動扳手、鐵製扳手、十四號扳
手各壹支及螺絲起子貳支，均沒收。又行使偽造私文書，足以生損害於公眾及他人，
處有期徒刑伍月，分別於高雄縣警察局鳳山分局新甲派出所之偵訊（調查）筆錄、扣
押筆錄、權利通知書（包含通知本人及親友）、權利告知書，及台灣高雄地方法院檢
察署九十年十二月二十日十六時十分許訊問筆錄等文件上所偽造「乙○○」之署押（
共捌枚）及指印（共玖枚），均沒收之。應執行有期徒刑壹年參月，扣案之活動扳手
、鐵製扳手、十四號扳手各壹支及螺絲起子貳支，及於高雄縣警察局鳳山分局新甲派
出所之偵訊（調查）筆錄、扣押筆錄、權利通知書（包含通知本人及親友）、權利告
知書，及台灣高雄地方法院檢察署九十年十二月二十日十六時十分許訊問筆錄等文件
上所偽造「乙○○」之署押（共捌八枚）及指印（共玖枚），均沒收之。
    事    實
一、甲○○意圖為自己不法所有之概括犯意，於民國九十年十二月十六日，前往友人
    乙○○位於高雄市○○區○○路之家中作客，見乙○○之身分證掉落於地面，趁
    乙○○不注意之際竊得乙○○之身分證一張，復於同月二十日六時十五分許，行
    經高雄縣鳳山市○○○路涵洞下，見丙○○所有之車牌號碼ＲＸ─一三四○號自
    用小客車停放於該處，乃趁無人注意之際，持己有事前準備客觀上足認有危險性
    可作為兇器之板手一支，敲破右前車窗玻璃後（毀損部分未據告訴），進入車內
    ，竊得高速公路回數票五張，藏至於口袋中，正欲離去之際，嗣因高雄縣警察局
    鳳山分局新甲派出所巡邏員警發現，當場逮捕，並扣得板手一支、老虎鉗、平口
    起子及十字起子各一支。甲○○為警查獲後，為免自己之真實身分被發現，在高
    雄縣警察局鳳山分局新甲派出所接受偵訊時，基於偽造文書及署押之單一接續犯
    意，先於九十年十二月二十日某時間，竟接續冒用友人「乙○○」之名義，先在
    高雄縣警察局鳳山分局之逮捕通知書之通知本人及通知親友聯上偽造「乙○○」
    之署名（含指印）各一枚，而假冒乙○○之名義表示「乙○○」收受逮捕通知，
    已知悉被逮捕之事由，並欲將受逮捕之事通知親友等意旨，並於簽押後將該逮捕
    通知書持之以交付高雄縣警察局鳳山分局新甲派出所員警，而行使該偽造文書；
    繼於權利告知單及高雄縣警察局鳳山分局扣押筆錄之受執行人欄內偽造「乙○○
    」之署押（含指印）各一枚；續於於同日八時二十分許，在高雄縣警察局鳳山新
    甲派出所接受警方偵詢時，及於同日稍後之十六時十分許，在臺灣高雄地方法院
    檢察署接受內勤檢察官偵訊時，除分別於警訊筆錄及檢察官偵查筆錄末尾受訊問
    人簽名欄內，各偽造「乙○○」之署名各一枚外，並於警訊筆錄上偽造乙○○之
    指印四枚，均足生損害於乙○○及警察與檢察機關偵查犯罪之正確性。嗣經公訴
    人訊問甲○○完畢後，經諭知交保新台幣一萬元，經由值日法警連絡甲○○所冒
    用乙○○家人後，始知乙○○之身分證件資料遭冒用，檢察官訊畢後，於當日將
    甲○○責付予甲○○父親沈嘉正。甲○○經責付後仍承前開意圖為自己不法所有
    之犯意，而於九十年二月二十三日六時許，攜帶其所有客觀上足認有危險性可作
    為兇器之十四號扳手一把，行經高雄市○○區○○里○○路四六巷二弄巷口，見
    楊秀鑾所有之車牌號碼ＹＳ─八○五九號自用小客車停放於該處，即以自備之十
    四號扳手破壞自小客車右側車窗後（毀損部分未據告訴），竊取楊秀鑾所有置於
    車內之太陽眼鏡二副、小林遠視眼鏡一副、垃圾袋一包、面紙十六包及ＳＯＮＹ
    廠牌音響面板一個等物得手，旋經高雄市政府警察局苓雅分局福德派出所巡邏警
    員當場查獲，並扣得十四號扳手一支。
二、案經高雄縣警察局鳳山分局及高雄市政府警察局報請臺灣高雄地方法院檢察署檢
    察官偵查起訴。
    理    由
一、訊據被告甲○○於前開時間、地點，持板手破壞被害人所有之自小客車之車窗玻
    璃後入內竊得上述財物，並於竊取被害人丙○○之財物，為警查獲後，冒用友人
    乙○○之名義應訊，並偽造其簽名及指印等犯罪行為，惟稱︰被害人乙○○之身
    分證係伊所拾得，事後忘記還予友人，扣案中之板手二支係伊竊取車輛時所用之
    物，其餘工具均是自被害人所有自小客車車上取得之物，另伊破壞被害人楊秀鑾
    所有之自小客車後，並未竊取音響面板，音響面板是在竊取其他物品時所自行掉
    落下來云云。
二、經查︰
  （一）右揭犯罪事實，業據被害人丙○○指述︰伊所有之自小客車停置於高速公路
        涵洞下，右側車窗遭被告破壞，並失竊五張高速公路回數票財物等語綦詳，
        及被害人楊秀鑾指訴︰伊所有之車號ＹＳ—八○五九號自小客車，於九十年
        十二月二十二日二十時許，停置於憲政路四十六巷二弄之巷口，該車之右前
        座位車窗玻璃及排檔鎖遭被告打破並破壞，置於車內之音響面板、眼鏡三副
        、面紙十六包及垃圾袋等物遭被告竊走等語甚詳。
  （二）復有證人即查獲被告於九十年十二月二十日竊取被害人丙○○所有自小客車
        物品之員警郭皇麟在庭證稱︰伊當時係執行巡邏勤務，行經該處時，發現被
        告已在行竊，伊即逮捕被告，當場在被告身上查獲五張高速公路回數票，並
        在被告身上查到十字起子、扳手、老虎鉗等各一支，且被告向伊表示係「乙○○」，伊亦以乙○○之名義製作筆錄，被告亦按捺指印，至移送到地檢署
        時為內勤檢察官發現被告冒用被害人乙○○之名義等語明確。證人即於九十
        年十二月二十三日查獲被告竊取被害人楊秀鑾自小客車車上財物之陳世哲亦
      在庭證述︰該日伊發現被告在車上翻東西，即詢問被告車子何人的，被告表
        示是其姊姊的，伊看到被告搬了一些衛生紙及太陽眼鏡二副，當時被告有在
        移動音響面板，伊再詢問，被告有承認竊盜等語明確。且依一般車輛裝設音
        響面板如未刻意以人為拆卸，應係裝設裝設穩妥，如何會自行脫落？實難以
        想像，被告此部分所述尚難採信。
  （三）被害人乙○○指述稱：伊並不知身分證遭竊，伊雖認識被告，但並未將身分
        證借予被告使用，直到警察打電話至伊家，伊才知身分證遭冒用等語甚明，
        且被告並自承稱︰被害人乙○○之身分證係伊在證人乙○○家中地上所拾得
        ，本想還給被告，但事後伊忘記就放在自己身上等語，顯見被告於取得證人
        乙○○之身分證後從未曾將此事告知證人乙○○，卻置於己身伺機使用，顯
        有意圖為自己不法所有之意圖，且就置於自宅之物品言，因住家仍屬家中成
        員實力所得支配之範圍，不論放置於桌上或掉落在地面之物，倘經過尋找，
        尚得尋獲，故實難認掉落於地面之物即屬於脫離本人持有之物。
  （四）此外，並有被害人丙○○領取遭竊之物之領結書及被害人楊秀鑾之贓物認領
保管收據、車籍作業系統—查詢認可資料各一紙、扣押物品清單二份，現場
        相片四幀在卷足稽，另有活動扳手、鐵製扳手各一支、螺絲起子二支，及十
        四號扳手一支扣案足資佐證。
  （五）綜上說明，被告前開自白犯行部分，核與事證相符，足堪採信，另被告前開
        所辯，則係事後卸責之詞，不足採信；本件事證明確，被告前開犯行均堪以
        認定。
三、按刑法第三百二十一條第一項第三款之攜帶兇器竊盜罪，係以行為人攜帶兇器竊
    盜為其加重條件，此所謂兇器，其種類並無限制，凡客觀上足對人之生命、身體
    、安全構成威脅，具有危險性之兇器均屬之，且祇須行竊時攜帶此種具有危險性
    之兇器為已足，並不以攜帶之初有行兇之意圖為必要。螺絲起子為足以殺傷人生
    命、身體之器械，顯為具有危險性之兇器（最高法院七十九年度臺上字第五二五
    三號判例意旨參照）。經查，被告行竊之際所攜帶之平口螺絲起子總長約十六公
    分、十字型螺絲起子總長約二十四公分、扳手總長約三十一點五公分，前端約自
    二十七公分處開始磨平，及老虎鉗總長則約十六公分，金屬部分質地均堅硬，前
    端銳利，有本院九十一年四月十一日勘驗筆錄附卷足證，是無論被告主觀上是否
    有持行兇之意圖，在客觀上既對人之生命身體具危險性，應屬兇器之一種。查被
    告甲○○在被害人乙○○家中，趁被害人乙○○不注意之際，竊取被害人乙○○
    之國民身分證一枚，復攜帶客觀上對於人之生命、身體具有危險性之起子、扳手
    及老虎鉗等物行竊之犯行部分，係犯刑法第三百二十條第一項普通竊盜罪及刑法
    第三百二十一條第一項第三款之攜帶兇器竊盜罪，公訴人就被告取得被害人乙○○之身分證部分，於犯罪事實欄內係載明為「拾得」，顯有誤會，惟本院認此部
    分犯行，與公訴人前開起訴被告加重竊盜罪部分具有連續犯之裁判上一罪之關係
    ，應為起訴效力所及，基於審判不可分之原則，應併予審理，附此說明。復按「
    逮捕通知書」（包含通知本人及親友）及「權利事項告知通知書」上之署押，係
    被告或犯罪嫌疑人表示「已收受逮捕通知書」及「已知悉訴訟程序上之權利事項
    」等旨，為一定用意之表明，被告在其上署押，自已具私文書之性質。故核被告
    此部分所為，係犯刑法第二百十六條、第二百十條之行使偽造私文書罪。再被告
    先後於警訊及檢察官偵查中假冒友人「乙○○」之名義應訊，並相繼於九十年十
    二月二十日八時二十分許至九時許所製作之偵訊（調查）筆錄與扣押筆錄，及同
    日二十時四十五分許之臺灣高雄地方法院檢察署內勤檢察官訊問筆錄，分別偽簽
    「乙○○」之署押及指印之行為，係犯刑法第二百十七條第一項之偽造署押罪；
    被告偽造「乙○○」之署押為偽造私文書之部分行為，不另成罪；被告偽造私文
    書後復持以行使，其偽造之低度行為應為行使之高度行為所吸收，應依行使偽造
    私文書論。被告假冒「乙○○」之名義應訊，雖先後相繼於上述逮捕通知、權利
    告知書及警、偵訊筆錄上偽造多枚乙○○之署押及指印，唯其係基於單一犯意之
    多次接續行為，侵害一個法益，應為接續犯，祇成立行使偽造私文書之單純一罪
    （最高法院八十四年度號台非字第十號判決參照）。雖公訴人僅就被告於警訊及
    檢察官偵訊筆錄上偽造署押部分提起公訴，惟如上述，關於被告在扣押筆錄、逮
    捕通知書、權利告知書上偽造署押之行為，與起訴部分既係出於被告之單一犯意
    而祇成立單純一罪，是各該部分仍屬起訴效力所及，本院自應併予審判。再被告
    此部分冒名應訊之所為，依上所論，應係成立刑法第二百十六條、第二百十條之
    行使偽造私文書罪，公訴人謂被告係犯刑法二百十七條第一項之偽造署押罪，其
    起訴法條應予變更。均併此敘明。被告先後多次竊盜犯行，時間緊接，所犯構成
    要件相同，雖有普通竊盜及攜帶兇器竊盜之分，仍成立連續犯，應依刑法第五十
四、扣案之活動扳手、鐵製扳手、十四號扳手各一支及螺絲起子二支，均為被告所有
    且供犯罪所用之物，有證人即查獲員警郭皇麟及陳世哲證述明確，應依刑法第三
    十八條第一項第二款沒收之。另被告於高雄縣警察局鳳山分局新甲派出所之偵訊
    （調查）筆錄、扣押筆錄、權利通知書（包含通知本人及親友）、權利告知書，
    及台灣高雄地方法院檢察署九十年十二月二十日十六時十分許訊問筆錄等文件上
    偽造「乙○○」之署押（八枚）及指印（九枚），均應依刑法第二百十九條規定
    沒收之。
據上論斷，應依刑事訴訟法第二百九十九條第一項前段、第三百條，刑法第五十六條
、第二百十六條、第二百十條、第二百十七條、第三百二十一條第一項第三款、第五
十一條第五款、第三十八條第一項第二款、第二百十九條，判決如主文。
中    華    民    國      九十一      年      五      月      十      日
                                 臺灣高雄地方法院刑事第四庭
 法    官  程克琳
右正本證明與原本無異。
如不服本判決，應於判決送達後十日內，向本院提出上訴狀。
                                       書 記官   梁瑜玲
中    華    民    國      九十一      年      五      月      十五      日
【附錄本案論罪科刑法條】
刑法第三百二十條第一項︰
意圖為自己或第三人不法之所有，而竊取他人之動產者，為竊盜罪，處五年以下有期
徒刑、拘役或五百元以下罰金。
刑法第三百二十一條第一項第三款︰
犯竊盜罪而有左列情形之一者，處六月以上五年以下有期徒刑：
三、攜帶兇器而犯之者。
刑法第二百一十六條︰
行使第二百十條至第二百十五條之文書者，依偽造、變造文書或登載不實事項或使登
載不實事項之規定處斷。
刑法第二百一十條︰
偽造、變造私文書，足以生損害於公眾或他人者，處五年以下有期徒刑。
刑法第二百十七條第一項：
偽造印章、印文或署押，足以生損害於公眾或他人者，處三年以下有期徒刑。
